臺灣高等法院刑事判決　　　　　　　　　　　　　九十三年度上易字第一八五五號
　　上　訴　人　臺灣板橋地方法院檢察署檢察官
　　被　　　告　乙○○
右上訴人因被告毀損等案件，不服臺灣板橋地方法院九十三年度易字第六二九號，中
華民國九十三年九月二十七日第一審判決（聲請簡易判決處刑案號：臺灣板橋地方法
院檢察署九十三年度偵字第二六一九號），提起上訴，本院判決如左：
    主  文
原判決關於被訴毀損文書無罪部分撤銷。
乙○○損害他人文書，足以生損害於公眾及他人，累犯，處拘役伍拾伍日，如易科罰
金，以佰元折算壹日。
    事  實
一、乙○○曾於民國（下同）八十八年間，因賭博案件，經臺灣板橋地方法院板橋簡
    易庭判處有期徒刑三月，嗣經臺灣板橋地方法院第二審合議庭駁回上訴確定，而
    於八十九年三月三日易科罰金執行完畢。詎仍不知悔悟，復於九十二年間，占有
    使用坐落於臺北縣永和市○○段第二五一地號土地，及其上門牌號碼為臺北縣永
    和市○○路○段八十一巷十一號之三層樓房屋一棟，而該屋於同年六月十日，經
    自稱為所有權人「劉慧儀」同意，以每月新臺幣（下同）一萬五千元之代價，出
    租予甲○○，租期自九十二年六月二十日起至九十四年六月十九日止，雙方訂有
    租賃契約，並經臺灣臺北地方法院（檢察官聲請簡易判決處刑書誤載為臺灣板橋
    地方法院）公證處作成「九十二年度北院公字第００六０００一七七號」公證書
    為憑；嗣於同年六月十九日，甲○○至臺北縣永和市○○路○段八十一巷十一號
    乙○○住處，請求乙○○遷出該屋，並向乙○○出示前述租賃契約書、法院公證
    書及授權文件，詎料乙○○竟基於毀損他人文書之犯意，當場將前揭租賃契約及
    公證書撕毀，致使上開文書失其效用，足以生損害於甲○○、自稱為「劉慧儀」
    之人，及臺灣臺北地方法院公證處核發公證書之完整性。
二、案經甲○○訴由臺灣板橋地方法院檢察署檢察官聲請以簡易判決處刑，經臺灣板
    橋地方法院認本件不得以簡易判決處刑，改依通常訴訟程序審理。
    理  由
一、訊據被告乙○○矢口否認有右揭犯行，辯稱：前開房屋乃屋主劉慧儀委託伊母親
    看管，告訴人甲○○於九十二年六月十九日上午十時許要求伊遷出，並出示前開
    公證書等文書供伊查看，因劉慧儀早於六十二年間出國後即未再入境臺灣，伊質
    疑該文書之真正，告訴人因聞伊質疑文書之真正，就伸手要把該文書奪回去，伊
    出於本能地抓緊這些文書，結果即被告訴人拉斷破裂，伊無毀損之故意云云。惟
    查：被告如何於前揭時地利用查看租賃契約及公證書之機會，將上開文書撕毀，
    致令失其效用等情，迭據告訴人甲○○於偵審中指訴綦詳，核與在現場目擊證人
    即被告之胞妹高紹燕證述情節相符，且有遭撕毀之租賃契約及公證書碎片一包扣
    案可資佐證。又經原審勘驗前揭碎片結果，其中房屋租賃契約書被撕成碎片三份
    ，拼組後無法辨識房子坐落及租賃期間、訂約日期、及訂約當事人；又公證書被
    撕成碎片四份，經拼組後可辨識公證書第一頁出租人為劉慧儀，承租人為甲○○
    ，但不明請求公證之法律行為及標的物，公證書第二頁僅可見作成機關臺灣臺北
    地方法院公證處，正本日期為九十二年六月，其餘內容均無法辨識等情，有原審
    九十三年九月二十二日勘驗筆錄在卷可憑（見原審卷第三十八頁），且由前開文
    書破碎之情形以觀，顯非因雙方爭執拉斷破裂所致，是被告辯稱係因告訴人欲奪
    回文書，兩人拉扯致上開文書斷裂，伊無毀損之故意云云，顯不足採。至證人即
    被告之友人何溪於原審審理時雖附合被告上開辯詞而為相同之證述，惟與前開事
    證不符，顯屬迴護被告之詞，亦不足取。又按民法上之租賃，乃特定當事人間所
    締之契約，出租人不以所有人為限（最高法院三十三年度上字第八四號、四十八
    年度台上字第一二五八號判例亦同此意旨），是縱告訴人所持之前揭租賃契約書
    確非房屋所有權人劉慧儀所簽立（告訴人請求被告返還房屋等事件之民事訴訟，
    業經臺灣板橋地方法院簡易庭判處告訴人敗訴，有該院九十二年板簡字第一七六
    二號宣示判決筆錄一紙在卷可按〈見原審卷第四十九頁以下〉），惟揆之前揭說
    明，仍有民法上租賃之效力，被告亦無權將之撕毀，自亦不得執為阻卻違法之事
    由。本件事證明確，被告毀損文書之犯行洵堪認定，應依法論科。
二、核被告所為，係犯刑法第三百五十二條之損壞文書罪。被告數個損壞文書之行為
    ，均時間緊接，地點相同，侵害之法益同一，各行為之獨立性薄弱，依一般社會
    觀念難以強行區隔，在刑法評價上，應將其數個舉動視為損壞接續性一行為，合
    為包括一罪，而屬損壞文書之接續犯。又被告有事實欄所載犯罪科刑執行情形，
    有本院被告全國前案紀錄表一紙在卷可憑，其於有期徒刑執行完畢後，五年內再
    犯有期徒刑以上之本罪，為累犯，應依法加重其刑。
三、公訴意旨另以：被告於前揭時地，另有毀損告訴人所持之授權文書，致令不堪使
    用，因認被告接續犯有刑法第三百五十二條之損壞文書罪云云。惟按刑法第三百
    五十二條之損壞文書罪，以該文書之全部或一部因其損壞致喪失效用為構成要件
    ，文書經撕破後，若經比對文字依然可觀，尚未達失去效用之程度，即無從以該
    罪相繩（最高法院四十七年度臺非字第一四號判決亦同此意旨）。經查，上開授
    權文書經原審勘驗結果，授權書有碎片二份，可拼合，拼合後授權書內容完整，
    並無不能了解其義等情，有前開勘驗筆錄在卷可稽，準此，告訴人之授權書拼合
    後文字既然可觀，尚未達失去效用之程度，即未受毀損，揆諸前揭說明，核與損
    壞文書罪之要件不符，此部分之犯行即不能證明，惟公訴人認為此部分之行為與
    前揭論罪科刑部分有接續犯之實質上一罪之關係，爰不另為無罪之諭知，亦附此
    敘明。
四、再公訴人另認被告涉有刑法第三百零四條第一項之強制罪，且與所犯之損壞文書
    罪係一行為觸犯數罪名，為想像競合犯云云。惟被告被訴之強制罪，業經原審以
    犯罪不能證明而諭知無罪之判決，即與前開論罪科刑部分無想像競合之裁判上一
    罪之關係，且此部分亦未經檢察官提起上訴，亦不得再另為無罪之諭知，併此敘
    明。
五、原審不察，以不能證明被告犯罪而就被告被訴毀損文書部分為無罪之諭知，尚有
    未合，檢察官據此指摘原判決不當，即有理由，自應由本院將原判決關於被告被
    訴毀損文書無罪部分予以撤銷改判。爰審酌被告之素行、犯罪之動機、目的、手
    段、造成告訴人損害程度，與犯罪後仍飾詞圖辯，態度不佳等一切情狀，改量處
    如主文第二項所示之刑，並諭知易科罰金之折算標準，以示懲儆。
據上論斷，應依刑事訴訟法第三百六十九條第一項前段、第三百六十四條、第二百九
十九條第一項前段，刑法第三百五十二條、第四十七條、第四十一條第一項，罰金罰
鍰提高標準條例第二條，判決如主文。
本案經檢察官曾忠己到庭執行職務。
中　　　華　　　民　　　國　　九十三　　年　　 十二 　　月　　 十五 　　日
                              臺灣高等法院刑事第十六庭
                                  審判長法  官  許  增  男
                                        法  官  周  煙  平
                                        法  官  謝  靜  恒
右正本證明與原本無異。
不得上訴。
                                        書記官  魏  淑  娟
中　　　華　　　民　　　國　　九十三　　年　　 十二 　　月　　 十五 　　日
附錄：本案論罪科刑法條全文
刑法第三百五十二條
毀棄、損壞他人文書或致令不堪用，足以生損害於公眾或他人者，處三年以下有期徒
刑、拘役或一萬元以下罰金。
